【裁判字號】    96,交聲,405
【裁判日期】    970131
【裁判案由】    聲明異議
【裁判全文】
臺灣臺南地方法院交通事件裁定         96年度交聲字第405號
移送機關    交通部公路總局嘉義區監理所臺南監理站
異議人即
受處分人    乙○○
上列受處分人因違反道路交通管理處罰條例案件，對於交通部公
路總局嘉義區監理所臺南監理站民國96年5月4日所為之裁決處分
（處分案號：嘉監南字第裁74-S00000000號），聲明異議，本院
裁定如下：
    主  文
異議駁回。
    理  由
一、原處分意旨略以：異議人即受處分人乙○○（下稱異議人）
    ，於民國（下同）95年10月16日下午5時11分許，駕駛車牌
    號碼H67-261號重機車，行經台南市○○路、成功路之交叉
    口路，因機器腳踏車駕駛人行駛於道路時，使用手持式行動
    電話進行通話，且因上述違反處罰條例之行為，拒絕停車接
    受稽查而逃逸，遭台南市警察局第五分局員警逕行舉發，嗣
    交通部公路總局嘉義區監理所臺南監理站（下稱移送機關）
    以違規事證明確，依道路交通管理處罰條例第31條之1第2項
    、第60條第1項、第63條第1項第1款及違反道路交通管理事
    件統一裁罰標準表之規定，合計裁處新台幣7,000元，並記
    違規點數1點等語。
二、本件聲明異議意旨略以：異議人於本件違規案陳情時曾要求
    舉發單位提出相關舉發照片及紅單，惟該機關之回覆係以基
    於當時路況及安全考量，依規定逕行舉發，並要求異議人上
    班時間，應於收到陳情書15日內到站繳納罰鍰。異議人對此
    回覆及逾期加倍罰鍰相當不服。原處分顯有錯誤，為此聲明
    異議，請求撤銷原處分等語。
三、按機器腳踏車駕駛人行駛於道路時，使用手持式行動電話進
    行撥接或通話者，處新臺幣一千元罰鍰。又汽車駕駛人，駕
    駛汽車有違反本條例之行為，經交通勤務警察或依法令執行
    交通稽查任務人員制止時，不聽制止或拒絕停車接受稽查而
    逃逸者，除按各該條規定處罰外，處新臺幣三千元以上六千
    元以下罰鍰，並記違規點數1點。道路交通管理處罰條例第
    30條之1第2項、第60條第1項及第63條第1項第1款分別定有
    明文。
四、經查：
（一）異議人遭警舉發，於95年10月16日下午5時11分許，駕駛
      牌照號碼H67-261號重機車，行經台南市○○路成功路口
      路，使用手持式行動電話進行通話並拒絕停車接受稽查而
      逃逸，有臺南市警察局95年10月16日南市警交字第S00000
      000號舉發違反道路交通管理事件通知單1份附卷可稽。
（二）惟異議人於96年7月5日於本院訊問時辯稱：「（法官問：
      對違規事實有何意見？）當天車輛很擁擠，我根本不知道
      警察有無攔我，是半年之後我上網在網路上看到被舉發。
      」等語，嗣又辯稱：「（法官問：95年10月16日下午5時
      11分，有無駕駛H67-261號重機車，在台南市○○路○段
      與成功路口，騎乘機車時使用行動電話？）我印象中沒有
      ，那天我在店裡上班，沒有外出。當時機車亦無借他人使
      用。」等語（均見本院96年7月5日之訊問筆錄）異議人先
      辯稱被警舉發違規當天車輛擁擠，復又辯稱，當時在店裡
      上班沒有外出，其前後陳述不一，顯見異議人對當時事實
      之情況記憶已不清楚，其辯稱顯不可採。
（三）又異議人於上揭時、地，騎乘機車使用行動電話等情，業
      據證人即舉發警員甲○○於本院96年7月5日訊問時，到庭
      具結證述明確，其證稱：「（法官問：當時異議人行駛何
      路?) 西門路3段由北向南行駛。」、「（法官問：有無親
      見他騎機車使用行動電話？）有，我看到他使用行動電話
      時，有鳴笛及使用指揮棒攔停，但他拒停。」、「（法官
      問：當時距離他多遠?）他從我身邊經過，不超過2公尺。
      」、「（法官問：他的眼睛有看到你嗎?）有。」、「我
      以指揮棒指示他停車。」、「（法官問：他未何不知道？
      ）當時我站在他正前面，他看到我攔查時，頓了一下，然
      後以一個弧度從我身旁轉過去。」等語在卷（見本院96年
      7月5日之訊問筆錄）。按證人甲○○乃為原處分機關所認
      定異議人有前開違規行為之證人，其已到庭在本院法官面
      前以言詞供述異議人有前開違規事實，並已就當時異議人
      行駛路徑、違規情形、執勤所處位置，及異議人不停車接
      受稽查而逃逸過程等情節詳述具體明確，且證人甲○○為
      依法執行勤務之員警，與異議人毫無怨懟，衡情當無自陷
      偽證罪而構詞誣賴異議人之理，另於本件卷存證據資料內
      並無任何積極證據足以證明證人甲○○上開供述係屬虛偽
      ，本院自不得僅以證人甲○○為本件開單舉發異議人之員
      警而全盤抹煞其所具有之證人資格，從而，本院由其上開
      證述已得有異議人確有上開違規行為之心證，是異議人前
      開所辯，實不足採，異議人之上述違規事實，應堪認定。
（四）又交通警察製單舉發違反道路交通管理處罰條例所列之違
      規事實，本質上為行政處分，係公務員基於職務上之權力
      ，依法就特定之具體事件所為之具公法上效果之單方面行
      政行為，基於公務員為公法上行為具有公信力之原則，該
      行政行為當可被推定為真正，其據以依法處分之事實認定
      亦為正確無誤。本此公信原則，乃立法者賦予行政機關制
      定違反道路交通事件統一裁罰標準及處理細則，使執勤警
      員得當機處分以達其維護交通秩序、安全之行政目的。若
      謂公務員一切行政行為均需預留證據以證其實，則國家行
      政勢必窒礙難行，據此，刑事訴訟法就犯罪證據有關之規
      定中，與屬行政秩序罰之交通違規裁罰本質不合之部分，
      自不在準用之列，因此，本院查無任何證據足資證明執勤
      員警有捏造事實違法取締之情事存在，則執勤警員本其維
      護交通秩序、安全職責所為之舉發，自應受到合法、正確
      之推定。
（五）另按警方取締交通違規事件，其以照相方式取證者，固足
      為違規之證明，惟警員當場舉發者，舉發之員警本身之目
      睹、耳聞，亦為違規人違規之證明，非必所有之違規事件
      ，均需有照相方足為違規之證據。況警察執行勤務，事項
      繁瑣，且違規情形一過即逝，並非長期存在，何能要求警
      察必備有照相機取證？是本件縱無舉發照片為佐證，然異
      議人之違規行為既經證人甲○○具結證述明確，且其所述
      內容並無何矛盾或違背經驗法則之處，自得為本院判斷之
      依據。
（六）再者，上開舉發通知單經舉發單位已於95年10月16日交由
      掛號郵寄，收件人乙○○之送達地點係「臺南市○○○街
      43號」，有交寄大宗掛號函件存根台南南小北郵局95年10
      月17日戳章附卷可憑，而該地址係異議人之戶籍地址，亦
      有異議人個人基本資料查詢結果資料1份在卷可參，顯見
      上址為異議人之住居所，當無疑義，因此，依前開說明，
      本件舉發違反道路交通事件通知單已由郵政機關向異議人
      之上開住居所為送達，於法並無違誤，附此序明。
五、綜上所述，依據證人甲○○之證言，異議人於前揭時、地有
    騎乘機車行駛於道路時，使用手持式行動電話通話，並拒絕
    停車接受稽查而逃逸等違規行為，應堪認定。則移送機關據
    以援引道路交通管理處罰條例第30條之1第2項、第60條第1
    項、第63條第1項第1款及違反道路交通管理事件統一裁罰標
    準表之規定，合計裁處異議人罰鍰新台幣7,000元，並記違
    規點數1點，核無違誤或不當。從而，本件異議為無理由，
    應予駁回。
六、據上論斷，應依道路交通管理處罰條例第87條第2項、道路
    交通案件處理辦法第19條，裁定如主文。
中    華    民    國    97    年    1     月    31    日
                      交通法庭  法  官  陳淑勤
以上正本證明與原本無異。
如不服本裁定應於送達後5日內向本院提出抗告狀。
                                書記官  陳金堂
中    華    民    國    97    年    1     月    31    日


司法院資訊處製作；財團法人民間司法改革基金會備份。
